【裁判字號】    92,判,1346
【裁判日期】    921009
【裁判案由】    營業稅
【裁判全文】
最  高  行  政  法  院  判  決                  九十二年度判字第一三四六號
    上  訴  人  宏衡營造股份有限公司
    代  表  人  甲○○
    被 上訴 人  財政部臺灣省中區國稅局（承受苗栗縣稅捐稽徵處業務）
    代  表  人  許虞哲
右當事人間因營業稅事件，上訴人對於中華民國九十一年八月二十二日臺中高等行政
法院九十一年度訴字第四六號判決，提起上訴，本院判決如左：
    主  文
上訴駁回。
上訴審訴訟費用由上訴人負擔。
    理  由
本件上訴人起訴主張：被上訴人以上訴人於民國八十三年五月至八月間承包竹南運動
公園第二期等工程，購買金門縣慶隆營造廠開立之不實統一發票共八張，合計新臺幣
（下同）八、○○三、一○○元作為進項憑證，申報扣抵銷項稅額，除核定追繳營業
稅四○○、一五五元外，並按所漏稅額處八倍之罰鍰計三、二○一、二○○元。上訴
人不服，申請復查結果，獲准追減罰鍰一、二○○、五○○元，其餘復查駁回。惟上
訴人確有承包竹南運動公園第一、二期等工程及將部分工程轉包給慶隆營造廠施作，
有關轉包工程應支付之工程款，均有購買貨物及勞務及支付貨款，並經定作人竹南鎮
公所、湖口鄉公所驗收合格，付款情形與發票所載內容亦相符合，足證確有銷售貨物
或勞務之事實，扣案八張發票絕非虛偽不實。縱使認定相關工程非慶隆營造廠所施作
，亦必有他人施作，否則整體工程如何驗收？如何能領訖全部工程價款？故上訴人依
法申報進項稅額，應無不合。又查本件並非檢舉案件，被上訴人於八十六年三月二十
三日核定違章處分，惟上訴人早於八十五年九月二十四日即自動申報繳納系爭進項稅
額，及銷貨之營業人（即慶隆營造廠）開立之統一發票已依法向金門縣稅捐稽徵處申
報銷售額繳納營業稅，亦經被上訴人函查明有案，符合稅捐稽徵法第四十八條之一及
財政部八十三年七月九日台財稅字第八三一六○一三七一號函等免予處罰之要件。況
上訴人八十五年九至十月尚有累積留抵稅額，大於被上訴人核定應補徵營業稅額，實
際並未發生逃漏營業稅款情事，依財政部八十五年二月七日台財稅第八五一八九二五
一號函釋，應免依營業稅法第五十一條第五款規定處罰等情，爰請判決將訴願決定及
原處分均撤銷。
被上訴人則以：上訴人於八十三年五月至八月間承包竹南運動公園Ｕ型側溝等工程，
為虛增成本降低稅賦，經陳允火招攬，購買慶隆營造廠開立之不實統一發票八張，合
計八、○○三、一○○元（未含稅）作為進項憑證，並申報扣抵銷項稅額。經法務部
調查局福建省調查處（下稱福建調查處）查獲，取具上訴人之代表人甲○○調查筆錄
及慶隆營造廠申請登記營業狀況會驗紀錄影本各乙份、慶隆營造廠實際負責人王振慶
調查筆錄影本二份等違章證物附卷佐證，違章事實明確，被上訴人依行為時營業稅法
第十九條第一項第一款及第五十一條第五款之規定，核定補徵營業稅四○○、一五五
元，並按所漏稅額裁處八倍罰鍰計三、二○一、二○○元，原無不合，惟於申請復查
時，經審酌上訴人已於裁罰處分前之八十五年九月二十四日補報補繳所漏稅款四○○
、一五五元，並於八十五年九月十三日於調查筆錄中承認違章事實，遂從輕裁處五倍
罰鍰計二、○○○、七○○元，核減裁處罰鍰一、二○○、五○○元，並無不合等語
，作為抗辯。
原審斟酌全辯論意旨及調查證據之結果，以上訴人於八十三年五月至八月間承包「竹
南運動公園第二期工程」、「湖口鄉公所示範托兒所新建工程」及「湖口鄉公所行政
大樓新建工程」，為虛增成本降低稅賦，經訴外人陳允火招攬，購買金門縣慶隆營造
廠開立之不實統一發票VA00000000、VA00000000、VG00000000、VG00000000、
VU00000000、VU00000000、VU00000000及VU00000000共八張，銷售額合計八、○○三
、一○○元（未含稅），作為其中運動公園之Ｕ型側溝及花圃十二座工程及托兒所、
行政大樓之板模工程部分之進項憑證，並申報扣抵銷項稅額，業經上訴人代表人甲○
○於法務部調查局苗栗縣調查站（下稱苗栗調查站）訊問時自認無誤，並據慶隆營造
廠實際負責人王振慶（掛名負責人為其妻陳明珠）於福建調查處供陳明確，並有統一
發票八張附卷足稽，原處分以被上訴人虛報進項稅額逃漏營業稅予以補稅科罰，並無
不合。至王振慶於八十五年七月四日在福建調查處提出慶隆營造廠與上訴人轉承包之
「工程合約」八份，均僅填載定作人（即上訴人）及其代表人姓名並經其蓋章，而承
攬人之欄位全係空白，並無填載「慶隆營造廠」，亦無商號及負責人之印章，該合約
保證人、監約人各欄均屬空白，其所附工程估價單、單價分析表上承包商、負責人、
地址等各欄亦空白，且上開合約均未依法貼用印花稅票，其中一紙合約書之立約日期
竟填載在統一發票開立日期之後，在在均顯示其虛偽不實。又王振慶及李錫煌雖於金
門地方法院八十六年度易字第一三號違反稅捐稽徵法案件審理時，為有利於上訴人之
證言，惟王振慶為該案之被告，已難期其證言真實，而其二人之證言復與上開證據不
合，所證自不足採信。關於系爭工程之付款證明，上訴人主張均係現金支付，惟其存
摺內所指領取現金之日期與金額，均與統一發票所載不符，復無其他簽收之證明，自
難憑信。系爭八張發票中有四張金額均超過一百萬元以上，上訴人主張係以現金支付
亦與一般商情有違。查慶隆營造廠為乙等營造業，於八十一年間設立時資本額並不高
，詎該營造廠於設立後短期間，即自八十三年五月至八十四年十二月間共承攬工程一
百餘筆，開立統一發票工程款共一億八千餘萬元，其中除在金門之工程一千一百餘萬
元外，均係以發票金額之一成販賣，無法提供相關帳證，亦據王振慶於福建調查處調
查筆錄中供明甚詳。而王振慶填製不實會計憑證，幫助上訴人等公司取得不實統一發
票作為進項憑證，憑以填製會計資料逃漏稅捐，王振慶及上訴人之代表人甲○○均構
成違反稅捐稽徵法等犯罪，王振慶經福建金門地方法院判處有期徒刑一年六月，甲○
○亦據臺灣苗栗地方法院判處有期徒刑八月，緩刑三年。是以上訴人主張確有轉包工
程予慶隆營造廠，統一發票並無不實乙節即無可採。再查上訴人係營造公司，本身即
有承造工程之能力，不須轉包他人施作，所稱張將上開工程中之細部工程轉包給慶隆
營造廠，有以虧損或所賺僅數千元之情形轉包他人承作者，實與常情不符。況上訴人
亦未能陳明實際承作人之名稱，所述未能舉證以實其說，難資憑信。上訴人另主張八
十三年營所稅未經稅捐機關剔除營建成本乙節，核屬另案稽查之問題，本件不受其核
定之拘束。本件並無進貨事實，虛報進項稅額，並不符合財政部八十三年七月九日台
財稅字第八三一六○一三七一號函釋中有關不處罰漏稅罰之要件。又查法務部調查局
及其所屬各調查處職司經濟犯罪之偵防，對於重大漏稅違章案件，亦屬有權調查之機
關。本件係福建調查處主動發覺進行調查之案件，並無檢舉人，有該處九十一年五月
十七日捷防字第○九一八二○一○四八○號函附卷可按。惟上訴人違章事實，於八十
五年九月十三日福建調查處派員在苗栗調查站，對上訴人代表人甲○○調查時，即已
取得統一發票影本八張、新建工程合約影本八本，及福建省調查處八十五年七月四日
對王振慶所作之筆錄等違章具體證據，參照財政部八十一年七月二十二日台財稅二發
第八一○八○四五三一號函釋意旨，自應以八十五年九月十三日為調查基準日，本件
尚無稅捐稽徵法第四十八條之一補稅免罰規定之適用。又上訴人八十五年一至六月累
積留抵稅額均為零，依財政部八十五年二月七日台財稅字第八五一八九四二五一號函
釋意旨，原處分認定系爭逃漏之營業稅額共四○○、一五五元並無不合。又依稅務違
章案件裁罰金額或倍數參考表規定，無進貨事實者，應處漏稅額之八倍，但於裁罰處
分核定前已補繳稅款及以書面承認違章事實者處五倍罰鍰，本件已具備上開但書之要
件，被上訴人復查決定改處五倍罰並無不合。本件原處分（復查決定）命上訴人補繳
所漏稅額，並改處漏稅額五倍之罰鍰，經核並無違誤，訴願決定予以維持亦無不合，
因將上訴人之訴駁回，經核於法並無違背。
上訴意旨除執前詞外，並以被上訴人未經向定作人即慶隆營造廠及金門縣稅捐稽徵處
查證，遽以推定無系爭工程之施作及認定無進貨事實，且原判決所引用之證據，亦未
經合法調查，僅以工程轉包合約書虛偽不實而否定其效力，顯違反民法承攬契約為諾
成契約之規定，且違反商業經驗法則，其適用法律顯有違背法令且有不當。上訴人轉
包工程各項單價均未高於原得標單價，原審以原工程合約標單所載未含稅之單價或金
額與系爭統一發票記載已含稅總金額或單價比較，致產生與事實不符，係計算基礎錯
誤。又由上訴人存摺內所有收支項目觀之，提款之日期、金額與發票之日期、金額相
符合，足證該三筆提款確實為支付慶隆營造廠之工程款，絕非事後攀附之證據。再者
，各該工程現仍存在原施工地點可以現場勘查，原審認定系爭發票為無進貨之事實，
顯與目前仍存在之事實不符。又上訴人代表人甲○○因行使偽造文書案件，不服臺灣
高等法院臺中分院八十八年度上訴字第二三四號第二審判決依法向最高法院提起上訴
，現仍在審理中，則臺灣苗栗地方法院八十六年度訴字第一七二號刑事判決自當失去
確定效力，另訴外人慶隆營造廠實際負責人王振慶不服福建金門地方法院八十六年度
易字第一三號刑事判決亦依法提起上訴中，亦尚未確定，自應待最高法院判決確定始
得斟酌是否對上訴人為補徵營業稅及裁處罰鍰之處分。被上訴人答辯狀中仍採臺灣苗
栗地方法院及福建金門地方法院判決意旨論罰，自屬不當云云。惟查本件上訴人於八
十三年五月至八月間取得金門縣慶隆營造廠開立之不實統一發票八張，銷售額合計八
、○○三、一○○元，作為其中運動公園之Ｕ型側溝及花圃十二座工程及托兒所、行
政大樓之板模工程部分之進項憑證，並申報扣抵銷項稅額，涉及虛報進項稅額逃漏營
業稅，核屬事實認定問題，事實審法院有衡情斟酌之權，苟已斟酌全辯論意旨及調查
證據之結果，而未違背論理法則或經驗法則，不得遽指為違法。原判決以上訴人代表
人甲○○苗栗調查站訊問時自認無誤，並據慶隆營造廠實際負責人王振慶於福建調查
處供陳明確，核其二人之供述相符，並有統一發票八張附卷足稽，原處分以被上訴人
虛報進項稅額逃漏營業稅予以補稅科罰，並無不合，復就上訴人所主張確有承包系爭
工程及將部分工程轉包給慶隆營造廠施作，系爭工程業經定作人驗收合格，扣案八張
發票絕非不實，縱認相關工程非慶隆營造廠所施作，亦必有他人施作，故進項憑證縱
屬虛偽，但進項成本卻仍屬真實，絕無虛增成本，逃漏營業稅等情，核無可採之理由
逐一予以論駁，認定上訴人確有購買系爭統一發票，虛增成本降低稅賦，逃漏營業稅
情事，詳如前述，自與論理法則或經驗法則無違，難謂原判決有違背法令情事。次查
，原判決係依卷內之相關事證，認定上訴人確有違章事實，則上訴人之代表人黃清順
及慶隆營造廠實際負責人王振慶所涉刑事犯罪部分，是否經刑事法院判決有罪確定，
核與本件尚無必然之關連，本件亦無須以該刑事判決之結果為判決之基礎。上訴人主
張應待最高法院判決確定始得斟酌是否對上訴人為補徵營業稅及裁處罰鍰云云，殊無
足採。至上訴人所指其轉包工程各項單價均未高於原得標單價，原審以原工程合約標
單所載未含稅之單價或金額，與系爭統一發票記載已含稅總金額或單價比較，致產生
與事實不符，係計算基礎錯誤云云，縱然屬實，亦因上訴人未能陳明實際承作人之名
稱，其取得系爭統一發票係如何支付款項，及其所提供之銀行存摺不足以證明有支付
之事實，而不能證明其確有進項成本，及無虛增成本情事。原判決贅述上訴人所稱將
上開工程中之細部工程轉包給慶隆營造廠，有以虧損或所賺僅數千元之情形轉包他人
承作者，實與常情不符乙節，容有未洽，惟與判決之結果，要無影響。上訴論旨，徒
執陳詞，以原審取捨證據、認定事實之職權行使為不當，任意指摘原判決違法，求予
廢棄，難認有理由，應予駁回。
據上論結，本件上訴為無理由，爰依行政訴訟法第二百五十五條第一項、第九十八條
第三項前段，判決如主文。
中    華    民    國    九十二      年      十        月      九        日
                    最 高 行 政 法 院  第 四 庭
                                審 判 長 法  官      廖  政  雄
                                         法  官      趙  永  康
                                         法  官      林  清  祥
                                         法  官      鍾  耀  光
                                         法  官      姜  仁  脩
右  正  本  證  明  與  原  本  無  異
                                         法院書記官  蘇  金  全
中    華    民    國    九十二      年      十        月      九        日


司法院資訊處製作；財團法人民間司法改革基金會備份。
